最　高　行　政　法　院　判　決
                                       100年度判字第28號
上  訴  人　曹源龍
訴訟代理人　何宗翰　律師
被 上訴 人　中國文化大學
代　表　人　吳萬益
上列當事人間有關教育事務事件，上訴人對於中華民國98年4月
23日臺北高等行政法院97年度訴字第2369號判決，提起上訴，本
院判決如下：
　　主  文
上訴駁回。
上訴審訴訟費用由上訴人負擔。
　　理  由
一、上訴人前受聘任為被上訴人學校之兼任助理教授，民國91年
    10月以美國夏威夷州立大學建築學院博士學位送審助理教授
    資格，經被上訴人自行審查通過，函報教育部核發助理教授
    證書（證書字號：助理字第009647號），並自92年2月起算
    助理教授年資。嗣教育部因審查訴外人明道管理學院報送上
    訴人升等（副教授）乙案，於95年11月23日函請被上訴人確
    實查核上訴人之修業期間是否符合原送審相關規定，經被上
    訴人審查結果，認上訴人於留學國修業時間未符行為時專科
    以上學校以國外學歷送審教師資格作業須知（下稱國外學歷
    送審作業須知）及國外學歷查證（驗）認定作業要點之規定
    ，乃以96年1月23日校人字第0960000231號函（下稱原處分
    ）表明上訴人無法送審助理教授資格，撤銷原審查通過之決
    定，並請其於文到1個月內繳回原發之助理教授證書，且以
    副本函報教育部，教育部遂於96年12月18日以台學審字第09
    60186259號函註銷上訴人助理教授證書字號。上訴人不服，
    循序提起行政訴訟，經原審判決駁回。
二、上訴人起訴主張略以：行為時國外學歷查證（驗）認定作業
    要點第8點第2項但書規定寒暑假等不須修習課程時離開留學
    國，亦得計入修業時間之16個月中，故本件應以上訴人留學
    美國之累計修業期間352日加上修業期間夏威夷州立大學無
    須修習課程之寒暑假196日（共計548日），核算修業期間，
    原處分漏未依行為時國外學歷查證（驗）認定作業要點第8
    點第2項但書規定，加計夏威夷州立大學寒暑假等不須修習
    課程之日數，應有違誤。又因上訴人博士論文題目牽涉臺灣
    老人協居建築之議題，是修業期間返臺蒐集資料及實地考察
    總計231日，亦應計入修業期間，是本件符合修業期間累計
    滿16個月之規定，惟教育部90年11月22日台（90）高（二）
    字第90154942號函（下稱教育部90年函）、教育部95年12月
    20日台學審字第0950189052號函（下稱教育部95年函）及96
    年1月9日台學審字第0960002461號函（下稱教育部96年函）
    未考量進行比較研究之博士論文議題時，勢必返臺蒐集資料
    ，逕認上訴人回臺蒐集資料時間不得計入博士學位之修業時
    間，完全忽視上訴人博士論文之專業學術能力，且未對上訴
    人之成就作成客觀可信、公平正確之評量，有違本院89年度
    判字第2471號判決意旨及憲法第23條比例原則等語，求為判
    決原處分及訴願決定均撤銷。
三、被上訴人則以：上訴人以美國夏威夷州立大學建築學院博士
    學位送審助理教授資格，被上訴人原審查通過其助理教授資
    格，嗣因教育部函請被上訴人重行查核上訴人修業期間是否
    符合相關規定，而因上訴人係以博士學位送審，其於留學國
    當地之修業期間，應符合行為時國外學歷查證（驗）認定作
    業要點第8點第2項及國外學歷送審須知第3點第1款第2目之3
    但書所定累計滿16個月（即480日）之規定，惟依上訴人出
    入境資料所載，其於留學國當地修業時間累計僅352日，未
    滿16個月，被上訴人以原處分撤銷上訴人助理教授資格審查
    通過之決定，請其繳回原發之助理教授證書，依法有據。又
    累計完整停留16個月係停留留學國期間日數累計總和，與學
    校之寒暑假無關；另行為時國外學歷查證（驗）認定作業要
    點第8點第2項但書所定「依各該國學制規定，不須修習課程
    者，不在此限」，係指英國與日本部分學徒制之博士班，不
    須修習課程之情形，惟夏威夷州立大學應修習課程，並不適
    用該但書規定。上訴人復稱其博士論文牽涉臺灣老人協居建
    築議題，故返臺蒐集資料之231天應計算為在學期間云云，
    惟依行為時國外學歷查證（驗）認定作業要點第2點後段規
    定，修業期間之計算應一律以入出境紀錄為計算依據，況被
    上訴人於申訴階段，已請上訴人提出其回臺期間確實從事調
    查研究之證明，上訴人無法提出，甚而其於夏威夷州立大學
    之88學年度上學期至90學年度上學期，均在東海大學任教，
    顯非其所稱返國蒐集資料，上訴人其後所提返國從事調查研
    究之資料，應係臨訟所撰不足採信等語，資為抗辯。
四、原審斟酌全辯論意旨及調查證據之結果，以：學校就送審者
    以博士學位之外國學歷資料辦理查證時，應送審者修滿4個
    學期或6個學季，或未符前開規定，而在當地修業時間累計
    滿16個月，始得認定於相當國內學歷或學位；至於修滿4個
    學期係指完整停留修習4個學期，修業時間累計滿16個月則
    指在當地修習時間累計480日以上而言，此規定係為維持專
    科以上學校教師之品質，送審人須實際身處國外連續修習或
    累積相當修習期間，始符合憑該國外學歷取得教師送審資格
    之要件，以確保送審人具備擔任專科以上學校教師之學術品
    質。上訴人修習博士學位修業期間在留學國當地修業期間，
    審諸上訴人出入境紀錄，累計僅352日，核與前揭應在留學
    國修滿4個學期或累計停留480日以上之規定顯有未合。被上
    訴人疏未注意審查通過上訴人助理教授資格於法有違，是其
    以原處分予以撤銷，並請上訴人繳回助理教授證書之措施，
    於法並無違誤。行為時國外學歷查證（驗）認定作業要點第
    8點第2項但書「但依各該國學制規定，不須修習課程者，不
    在此限」之規定，係指英國與日本部分學徒制之博士班，不
    須修習課程者而言，而上訴人就讀之美國夏威夷州立大學應
    修習課程，並無該但書規定之適用。又以國外學歷資料辦理
    查證，送審者如係博士學位送審，其「在當地」修讀博士之
    修業時間累計應滿16個月，為國外學歷送審作業須知參一（
    二）之3、國外學歷查證（驗）認定作業要點第8點第1項第2
    款明定。而查，上訴人返臺期間，自88年度上學期至90年度
    上學期受聘於東海大學景觀系擔任兼任講師，上開授課時間
    與上訴人所稱受指導教授之命返臺蒐集資料及實地考察231
    日多所重疊，而上訴人於東海大學任教之餘，縱有蒐集資料
    及實地考察之實，惟該期間既未在當地（即美國夏威夷州立
    大學）修讀博士，亦難計入「在當地修業時間」之內。另上
    訴人前係以美國夏威夷州立大學建築學院博士學位送審助理
    教授資格，非以論文、著作送審，是被上訴人僅得依學位送
    審之相關規定審核，就上訴人之論文著作則無審查之權，上
    訴人稱被上訴人完全忽視其博士論文之專業學術能力，且未
    對伊之成就作成客觀可信、公平正確之評量，有違憲法第23
    條比例原則云云，應屬誤會。又本院89年度判字第2471號判
    決係就教育人員任用條例及補充規定未明文規定之「遠距教
    學方式取得之學位」之情形所為、本院92年度判字第1494號
    判決、94年度判字第1068號判決則係就徵收補償事件、綜合
    所得稅事件而為，與本件原因基礎事實均屬有別，尚難比附
    援引等語，因將訴願決定決定及原處分均予維持，駁回上訴
    人之訴。
五、上訴意旨略以：教育部90年函、教育部95年函及教育部96年
    函就國外學歷送審作業須知及國外學歷查證（驗）認定作業
    要點規定所稱「修滿」應指完整停留之解釋，已限制人民之
    工作權與執業資格之取得，且前開作業須知及作業要點規定
    ，無法律規定之依據，有違憲法第23條規定。博士學位之取
    得，應審酌「是否具備專業之學術能力」，前開行政規則與
    函釋，僅以「待了多久」為標準，未對專業學術能力及成就
    做客觀可信之評量，不符合憲法第23條之比例原則。國外學
    歷查證認定作業要點，至94年12月28日始由大學法第28條第
    2項授權教育部，於95年10月2日訂定大學辦理國外學歷採認
    辦法。可知94年12月28日前，國外學歷查證（驗）認定作業
    要點未有母法授權，教育部以未得母法授權之行政規則，限
    制上訴人之工作權，已與憲法第23條有違。上訴人為完成博
    士論文，返臺蒐集資料與實地考察共計231日，確實達成夏
    威夷州立大學所要求之專業學術能力及成就；惟教育部90年
    函、教育部95年函及教育部96年函逕以國外學歷送審教師資
    格作業須知第3條第2項第3款規定，以及國外學歷查證（驗
    ）認定作業要點第8條第2項規定當中修滿應以完整停留解釋
    ，忽視上訴人之專業學術能力，未對上訴人之成就作成客觀
    可信、公平正確之評量，與本院89年度判字第2471號判決有
    所齟齬。上訴人之國外學歷總計修業時間為583天，縱扣除
    上訴人每週一於私立東海大學兼課之天數，亦超過國外學歷
    查證認定作業要點第8條第2項所指之480天。原判決未審酌
    上訴人所主張國外學歷查證（驗）認定作業要點無法律依據
    ，不符合比例原則及限制人民工作權與職業資格之取得一節
    ，有判決違背法令之違誤等語。
六、本院查：
（一）按「大學、獨立學院及專科學校教師之聘任、升等均應辦
      理資格審查；其審查辦法由教育部定之。」、「助理教授
      應具有左列資格之一：一、具有博士學位或其同等學歷證
      書，成績優良，並有專門著作者。二、…」教育人員任用
      條例第14條第4項、第16條之1定有明文。次按「教師資格
      之審定，學經歷證件由學校先行辦理查核後，交學校各級
      教師評審委員會評審。國外學歷之查證，應依專科以上學
      校以國外學歷送審教師資格作業須知辦理。」、「學校之
      教師資格審查制度完備，運作良好，且符合教育部規定標
      準者，經教育部學審會常會審議通過，得部分或全部授權
      該學校自行辦理複審。教師資格經學校複審通過後，報教
      育部核發教師證書。」為行為時專科以上學校教師資格審
      定辦法第7條第1項第1款、第14條第1項所明定。又「修業
      期限需與國內同級同類學校規定相當，如係大專校院畢業
      進修碩士學位者，至少需實際停留在該校修滿2個學期（
      Semester）或3個學季（Quarter）（暑假之短期密集課程
      Summer Session不列入計算修業時間）。博士學位須修滿
      4個學期或6個學季，碩、博士學位同時修習須修滿6個學
      期或9個學季。但對於未符前項規定，而在當地修業時間
      累計符合修讀碩士滿8個月，博士滿16個月，同時修讀碩
      、博士學位滿24個月者，於報教育部複審時，一律以論文
      、個人著作或作品審查認定。」、「（第1項）國外學歷
      經查證符合下列各款規定者，始得認定：(一)入學資格與國
      內同級同類學校規定相符者。(二)修業期限與國內同級同類
      學校規定相當者。(三)修習課程與國內同級同類學校規定相
      近者。…（第2項）前項第2款所稱修業期限，如係進修碩
      士學位者，累計在當地修業時間至少須滿8個月，進修博
      士學位者，累計在當地修業時間至少須滿16個月…」、「
      國外學歷有下列情形之一者，不予查證(驗)、認定：…(五)
      進修期限未符合第八點規定者。…」亦分別經教育部91年
      6月21日修正發布之國外學歷送審作業須知（96年3月29日
      廢止）參、一、（二）之3、88年3月24日發布之國外學歷
      查證認定作業要點（95年10月4日廢止）第8點第1項第2款
      及第2項前段、第9點第5款規定所揭明。另「一、依上開
      要點第八點第1項第2款規定，國外學歷之修業期限須與國
      內同級同類學校規定相當。又該要點第2項規定，如係進
      修碩士學位者，累計在當地修業時間至少須滿8個月，進
      修博士學位者，累計在當地修業時間至少須滿16個月；碩
      、博士學位同時修習者，累計修業時間至少須滿24個月。
      二、為兼顧尊重各國學制及符合本部『國外學歷查證認定
      作業要點』國外修業期間之相關規定，當事人之修業期間
      須以各國學制、學校行事曆、當事人出入境紀錄綜合判斷
      。須國外學校正規學制及學校行事曆所示之起迄時間核與
      當事人駐留於留學國之時間相符，方能納入前開要點第八
      點第1項第2款修業期間之累計。」；「94年8月19日修正
      前之專科以上學校以國外學歷送審教師資格作業須知第3
      點第1款第2目之3及附錄七之規定…上開規定之意旨，所
      稱「修滿」應係指完整停留，即博士學位須完整停留4個
      學期以上，或累計完整停留16個月以上…」；「…又同法
      （民法）第123條第2項規定，月或年，非連續計算者，每
      月為30日，且無得扣除假日之規定。爰此，修正前專科以
      上學校以國外學歷送審教師資格作業須知第參點第1款第2
      目之3但書所稱修業時間『累計滿16個月』，依1個月為30
      日計，換算自為480日，應無須再於規定中加註。…」復
      分經教育部90年函、教育部95年函及教育部96年函函釋在
      案，經核上開函釋，係教育部基於職權所為釋示，未逾越
      法律規定，自可適用。可知學校就送審者以博士學位之外
      國學歷資料辦理查證時，應送審者修滿4個學期或6個學季
      ，或未符前開規定，而在當地修業時間累計滿16個月，始
      得認定於相當國內學歷或學位；至於修滿4個學期係指完
      整停留修習4個學期，修業時間累計滿16個月則指在當地
      修習時間累計480日以上而言，蓋鑑於國外大學眾多，各
      國學制複雜，與我國不盡相同，且水準參差不齊，為維持
      專科以上學校教師之品質，故有限制送審人在當地實際修
      業期間之必要，送審人須實際身處國外連續修習或累積相
      當修習期間，始符合憑該國外學歷取得教師送審資格之要
      件，以確保送審人具備擔任專科以上學校教師之學術品質
      。
（二）再按「憲法所定人民之自由及權利範圍甚廣，凡不妨害社
      會秩序公共利益者均受保障。惟並非一切自由及權利均無
      分軒輊受憲法毫無差別之保障…。至何種事項應以法律直
      接規範或得委由命令予以規定，與所謂規範密度有關，應
      視規範對象、內容或法益本身之輕重容許合理之差異；諸
      如剝奪人民生命或限制人民身體自由者，必須遵守罪刑法
      定主義，以制定法律方式為之；涉及人民其他自由權利者
      ，亦應由法律加以規定，如以法律授權主管機關發布命令
      為補充規定時，其授權應符合具體明確之原則；若僅屬與
      執行法律之細節性、技術性次要事項，則得由主管機關為
      必要之規範，雖因而對人民產生不便或輕微性影響，尚非
      憲法所不許。…」司法院釋字第443號解釋理由書第1段闡
      示綦詳。教育部91年6月21日修正發布之國外學歷送審作
      業須知參、一、（二）之3、88年3月24日發布之國外學歷
      查證認定作業要點，乃教育部於審定教師資格前，對國外
      學歷查證及修業期限等形式之程序性、細節性及技術性規
      定，依上開解釋理由書意旨，尚非屬法律保留之範疇。且
      國外學歷送審作業須知對於國外學歷修業期限之規定及認
      定逐條明列，其認定上業具「明確性」；至所謂「實際完
      整停留」等語，語意上亦極清楚明確，尚無違反保留原則
      可言。上訴意旨謂94年12月28日大學法第28條第2項修正
      前，國外學歷送審作業須知及國外學歷查證認定作業要點
      未有母法授權，教育部以未得母法授權之行政規則，限制
      上訴人之工作權與職業資格之取得，與憲法第15條、第23
      條及比例原則有違云云，自非可採。
（三）本件上訴人修習博士學位修業期間在留學國當地修業期間
      ，依其出入境紀錄，累計僅352日，其修習博士學位修業
      期間在留學國當地修業期間累計確未達480日，核與前揭
      應在留學國修滿4個學期或累計停留480日以上之規定未合
      ，為原審依職權認定之事實，則被上訴人以原處分撤銷上
      訴人助理教授資格審查通過之決定，請其繳回原發之助理
      教授證書，洵非無據。原判決認原處分及訴願決定均無不
      合，已明確論述其得心證之理由，對上訴人在原審之主張
      如何不足採之論證取捨等事項，亦均有詳為論斷，其所適
      用之法規與該案應適用之現行法規並無違背，與解釋判例
      亦無牴觸，並無所謂判決不適用法規或適用不當或理由不
      備等違背法令之情形，上訴人對於業經原判決詳予論述不
      採之事項再予爭執，核屬其一己主觀之見，要難謂為原判
      決有違背法令之情形。本件上訴論旨，仍執前詞，指摘原
      判決違誤，求予廢棄，難認有理由，應予駁回。至上訴人
      援引之本院89年度判字第2471號判決，與本件案情不同，
      本件無援引適用餘地，附此敘明。
七、據上論結，本件上訴為無理由。依行政訴訟法第255條第1項
    、第98條第1項前段，判決如主文。
中　　華　　民　　國　　100　 年　　1　　 月　　20　　日
                    最高行政法院第一庭
                        審判長法官　鍾　耀　光
                              法官　劉  介  中
                              法官　黃　淑　玲
                              法官　鄭　小　康
                              法官　林　樹　埔

以  上  正  本  證  明  與  原  本  無  異
中　　華　　民　　國　　100　 年　　1　　 月　　21　　日
　　　　　　　　　　　　　　　書記官　王　史　民